臺灣臺中地方法院刑事判決
111年度金訴字第1327號
公  訴  人  臺灣臺中地方檢察署檢察官
被      告  王文孝



指定辯護人  廖啓彣律師（義務辯護律師）
上列被告因詐欺等案件，經檢察官提起公訴（111 年度偵字第14
151 、5491、23440 號、111 年度偵緝字第387 號），本院判決
如下：
    主    文
王文孝關於起訴書犯罪事實欄一（二）被訴一般洗錢、三人以上
共同詐欺取財部分，均公訴不受理；其餘關於起訴書犯罪事實欄
一（一）被訴一般洗錢、三人以上共同詐欺取財部分，均無罪。
    理    由
甲、公訴不受理部分
壹、公訴意旨略以：被告王文孝與同案被告周詠翔（由本院另行
    審結）自民國108 年8 、9 月間，參與由真實姓名、年籍均
    不詳之人所組織之3 人以上，以實施詐術為手段，具有持續
    性或牟利性之有結構性犯罪組織組織，意圖為自己不法之所
    有，共同基於加重詐欺及隱匿或掩飾特定詐欺取財犯罪所得
    之洗錢犯意聯絡，由被告王文孝擔任領取被害人贓款之工作
    （即俗稱之「車手」），而另案被告曾莆森則負責向被告王
    文孝收取所領取之贓款（即俗稱之「收水」）後，交付給同
    案被告周詠翔，再由同案被告周詠翔將贓款輾轉交付集團上
    手。同案被告周詠翔、被告王文孝及姓名、年籍均不詳之犯
    罪組織成員即為下列犯行：姓名、年籍均不詳之犯罪組織成
    員於108 年9 月30日下午5 時許致電證人蕭銀惠，並對其佯
    稱：其在「衣芙」購物網購買物品分期付款，遭系統設錯誤
    ，將連續扣款，如欲解除分期付款設定，須聽從其等指使操
    作自動櫃員機，致使證人蕭銀惠聽聞後不疑有他，於當日聽
    從犯罪組織成員之指示，以網路轉帳之方式，總計將新臺幣
    （下同）14萬5676元匯至證人游博均（所涉幫助詐欺取財罪
    嫌，業經臺灣桃園地方檢察署檢察官以109 年度偵字第1203
    8 號為不起訴處分確定）名下台中銀行帳號000000000000號
    帳戶（下稱台中銀行帳戶）內。姓名、年籍均不詳之犯罪組
    織成員又於同日下午6 時許致電證人孫巧恬，並對其佯稱：
    其在「衣芙」購物網購買物品，因工作人員作業疏失，將其
    升級為VIP ，將連續扣款支付升級會費，如要取消升級，須
    聽從其等指使操作自動櫃員機，致使證人孫巧恬聽聞後不疑
    有他，於當日聽從犯罪組織成員之指示，以網路轉帳之方式
    ，總計將5 萬7970元匯至證人游博均名下合作金庫商業銀行
    帳號0000000000000號帳戶（下稱合作金庫帳戶）內。嗣犯
    罪組織成員再通知被告王文孝於同日晚間5 時31分許至8 時
    36分許，先後前往址設臺中市○○區○○○路0 段000 號「台中
    商銀」、臺中市○○區○○○路0 段000 號「台中第二信用合作
    社」及臺中市○區○村路0 段000 號「元大銀行」設立之自動
    櫃員機，悉數提領上開款項。因認被告王文孝涉犯洗錢防制
    法第14條第1 項之一般洗錢罪嫌、刑法第339 條之4 第1 項
    第2 款之三人以上共同詐欺取財罪嫌等語。
貳、按「一事不再理」包含「實體判決確定後」禁止再訴之實體
    確定力（既判力）、「判決確定前」禁止再訴之重複起訴之
    禁止，亦即已經提起公訴或自訴之同一案件，「已經實體判
    決確定者」，在同一法院重行起訴者，應依刑事訴訟法第30
    2 條第1 款諭知免訴之判決；倘前案「未經實體判決確定者
    」，在同一法院重行起訴，則應依刑事訴訟法第303 條第2 
    款為不受理之判決。此處所謂未經實體判決確定之前案，只
    需合法繫屬於同一法院已足，並無需經實體判決諭知有罪科
    刑或免刑之限制。且同一案件基本上只受一次實體判決，只
    許發生一次訴訟繫屬，倘有重複繫屬情事，應及早消除，以
    免一案兩判，導致雙重處罰或判決之結果歧異。而所謂「同
    一案件」應指被告同一、犯罪事實同一而言。至犯罪事實是
    否同一，實務上以起訴請求確定具有侵害性之社會事實是否
    同一，即以起訴擇為訴訟客體之基本社會事實關係為準，且
    包括實質上一罪或裁判上一罪關係。而所謂判決確定，除指
    犯罪事實之全部已受判決確定之外，尚包括犯罪事實之一部
    確定。是否同一案件，端視前後案件之基本社會事實是否同
    一而定（最高法院110 年度台上字第2809號判決意旨參照）
    。
參、公訴意旨認被告王文孝涉犯一般洗錢、三人以上共同詐欺取
    財等罪嫌，無非係以被告王文孝、同案被告周詠翔及另案被
    告曾莆森於警詢及偵查中之供述、證人游博均、蕭銀惠、孫
    巧恬於警詢中之證述、證人游博均名下合作金庫帳戶及台中
    銀行帳戶之交易明細、監視器攝錄影像翻拍照片、內政部警
    政署反詐騙諮詢專線紀錄表、證人蕭銀惠、孫巧恬所使用金
    融帳戶之交易明細、匯款憑證資料及犯罪組織成員與其等聯
    繫之通話紀錄等為其主要論據。
肆、惟查，被告王文孝與另案被告曾莆森及其他詐欺集團成員間
    ，共同意圖為自己不法之所有，基於3 人以上詐欺取財及掩
    飾隱匿特定犯罪所得來源去向之洗錢犯意聯絡，由該詐欺集
    團某不詳成員於附表所示時間，以附表所示之方式，向附表
    所示之證人蕭銀惠、孫巧恬施用詐術，致其等因而陷於錯誤
    ，於附表所示時間，將附表所示之金額匯入附表所示之人頭
    帳戶，被告王文孝接獲指示後，於附表所示時間，前往附表
    所示之地點，持人頭帳戶提款卡提領附表所示之金額，得手
    後將款項交予微信暱稱「2 號」之人，「2 號」再將款項交
    付另案被告曾莆森，另案被告曾莆森再交予綽號「老虎」之
    人，被告王文孝獲得提領金額0.65％之報酬，因被告王文孝
    涉有三人以上共同詐欺取財罪嫌、一般洗錢罪嫌，經臺灣臺
    中地方檢察署檢察官於111 年5 月27日以110 年度偵字第37
    58號起訴書提起公訴，並於111 年6 月27日繫屬在本院，復
    由本院以111 年度金訴字第1174號審理中（下稱前案）。詎
    本案檢察官另於111 年6 月7 日以111 年度偵字第14151  
    、5491、23440 號、111 年度偵緝字第387 號起訴書提起公
    訴，並於111 年7 月18日繫屬在本院，而觀諸起訴書所載內
    容略以：證人蕭銀惠、孫巧恬分別於108 年9 月30日下午5 
     時許、6 時許接獲詐騙電話並均陷於錯誤，而依指示各自
    匯款14萬5676元至證人游博均名下台中銀行帳戶中、匯款5 
    萬7970元至證人游博均名下合作金庫帳戶中後，被告王文孝
    接獲其所屬詐欺集團成員之通知，隨即於同日晚間5 時31分
    許至8 時36分許，先後前往址設臺中市○○區○○○路0 段000 
    號「台中商銀」、臺中市○○區○○○路0 段000 號「台中第二
    信用合作社」裝設在該等地點之自動櫃員機，並將該等詐欺
    贓款提領一空等語（即本案），可知就證人蕭銀惠遭詐騙部
    分，被告王文孝所提領之詐欺贓款金額、提款帳戶、提款之
    時地均屬相同；就證人孫巧恬遭詐騙部分，被告王文孝提款
    帳戶、提款之時地亦相同，又證人孫巧恬於108 年9 月30日
    晚間7 時30分許匯款2 萬9985元、2 萬7985元，共計5 萬79
    70元至該帳戶內，此據證人孫巧恬於警詢中證述甚明（警卷
    第58頁），並有合作金庫帳戶交易明細、自動櫃員機交易明
    細表等存足憑（警卷第47、61頁），縱然前案起訴書漏載2 
    萬7985元此筆款項，惟證人孫巧恬係受同一詐騙集團以同一
    事由所騙，被告王文孝所犯應為接續犯之實質上一罪，而應
    認此部分同受前案起訴效力所及。準此，本案前揭起訴內容
    ，核與上開繫屬在先之本院111 年度金訴字第1174號案件相
    同乙節，有臺灣臺中地方檢察署111 年7 月18日函暨其上本
    院收文戳章、被告王文孝之臺灣高等法院被告前案紀錄表、
    臺灣臺中地方檢察署檢察官110 年度偵字第3758號起訴書等
    存卷可稽（本院卷一第7 、367 至377 、487 至523 頁），
    而為同一案件，本案檢察官顯係就業經其所屬臺灣臺中地方
    檢察署其他檢察官起訴、繫屬在本院之前案，於同一法院重
    行起訴，揆諸上開說明，本院既為後繫屬之法院，自不得為
    審判，爰諭知不受理之判決。
乙、無罪部分　　
壹、公訴意旨略以：被告王文孝與同案被告周詠翔（由本院另行
    審結）自108 年8 、9 月間，參與由真實姓名、年籍均不詳
    之人所組織之3 人以上，以實施詐術為手段，具有持續性或
    牟利性之有結構性犯罪組織組織，意圖為自己不法之所有，
    共同基於加重詐欺及隱匿或掩飾特定詐欺取財犯罪所得之洗
    錢犯意聯絡，由被告王文孝擔任領取被害人贓款之工作（即
    俗稱之「車手」），而另案被告曾莆森則負責向被告王文孝
    收取所領取之贓款（即俗稱之「收水」）後，交付給同案被
    告周詠翔，再由同案被告周詠翔將贓款輾轉交付集團上手。
    同案被告周詠翔、被告王文孝及姓名、年籍均不詳之犯罪組
    織成員即為下列犯行：姓名、年籍均不詳之犯罪組織成員於
    108 年9 月27日前之不詳時日在社群平臺臉書刊登徵人找工
    作的訊息，證人游博均於108 年9 月27日在臉書看到有前述
    徵人訊息後，加入對方使用之通訊軟體LINE，與暱稱「陳思
    語」聯繫，對方對之佯稱：公司帳戶不夠用，在找配合提供
    帳戶的人等語，證人游博均因尋找工作過於心切，未及仔細
    思索而陷於錯誤，於當日晚間前往統一便利超商，以店到店
    之方式，將名下合作金庫帳戶、台中銀行帳戶之金融卡，以
    寄貨代碼Z00000000000、Z00000000000，分別寄到統一便利
    超商「喜樹門市」、「國宅門市」（址設臺南市○區○○路000
     號、臺南市○區○○路000 號），嗣同案被告周詠翔獲悉上情
    後，先於108 年9 月30日前往址設高雄市○○區○○路000 ○0 
    號「藍寶車業有限公司」，偽以「黃國涼」之身分簽署車輛
    保管契約書，並檢附證人黃國涼之國民身分證及汽車駕駛執
    照正反面影本各1 張，完成後交予證人即上開租車公司不知
    情之業務人員林宇哲以行使之，足生損害於證人黃國涼及前
    述租車行對實際承租車輛者身分掌控之正確性。同案被告周
    詠翔以日租金1000元之價格承租車牌號碼000-0000號自用小
    客車後，搭載姓名、年籍均不詳之成年男子分別前往統一便
    利超商「喜樹門市」及「國宅門市」，由該名不詳男子下車
    領取裝有證人游博均所有之前述金融帳戶存摺及提款卡之包
    裹後交予姓名、年籍均不詳之犯罪組織成員。因認被告王文
    孝涉犯洗錢防制法第14條第1 項之一般洗錢罪嫌、刑法第33
    9 條之4 第1 項第2 款之三人以上共同詐欺取財罪嫌等語。
貳、按犯罪事實應依證據認定之，無證據不得認定犯罪事實；又
    不能證明被告犯罪者，即應諭知無罪之判決，刑事訴訟法第
    154 條第2 項、第301 條第1 項分別定有明文。又認定不利
    於被告之事實，應依積極證據，倘積極證據不足為不利於被
    告事實之認定時，即應為有利於被告之認定；事實之認定應
    憑證據，如未能發現相當證據，或證據不足以證明，即不能
    以推測或擬制之方法，以為裁判基礎；而認定犯罪事實所憑
    之證據，包括直接證據與間接證據。無論直接或間接證據，
    其為訴訟上之證明，須於通常一般之人均不致有所懷疑，可
    得確信其為真實之程度者，始可據為有罪之認定。另按檢察
    官就被告犯罪事實，應負舉證責任，並指出證明之方法，刑
    事訴訟法第161 條第1 項亦有明文。是檢察官對於起訴之犯
    罪事實，應負提出證據及說服之實質舉證責任，倘其所提出
    之證據，不足為被告有罪之積極證明，或其指出證明之方法
    ，無從說服法院以形成被告有罪之心證，基於無罪推定之原
    則，自應為被告無罪判決之諭知。
參、公訴意旨認被告王文孝涉犯一般洗錢、三人以上共同詐欺取
    財等罪嫌，無非係以被告王文孝、同案被告周詠翔及另案被
    告曾莆森於警詢及偵查中之供述、證人林宇哲、游博均於警
    詢中之證述、統一便利超商貨態查詢系統表、證人游博均與
    犯罪組織成員以通訊軟體之文字對話紀錄、證人游博均名下
    合作金庫帳戶及台中銀行帳戶之交易明細、監視器攝錄影像
    翻拍照片、內政部警政署反詐騙諮詢專線紀錄表、車輛保管
    契約書影本（含證人黃國涼國民身分證及汽車駕駛執照正反
    面影本各1 張）等為其主要論據。
肆、訊據被告王文孝堅詞否認有何一般洗錢、三人以上共同詐欺
    取財等犯行，辯稱：關於起訴書犯罪事實欄一（一）的部分
    跟我沒關係，我沒有參與這部分的行為等語。經查：
　　同案被告周詠翔除於警詢中否認其有承租車牌號碼000-0000
    號自用小客車外，並否認有搭載姓名、年籍均不詳之成年男
    子前往統一便利超商「喜樹門市」及「國宅門市」拿取裝有
    證人游博均名下合作金庫帳戶、台中銀行帳戶存摺及提款卡
    之包裹等語（偵5491卷第348 頁）；且觀諸同案被告周詠翔
    、另案被告曾莆森歷次警詢、偵訊筆錄中均未提及被告王文
    孝涉及公訴意旨所指此部分犯罪情節，是已難認被告王文孝
    有何公訴意旨所指前述一般洗錢、三人以上共同詐欺取財等
    犯行。況且，卷內亦無關於被告王文孝承租該輛自用小客車
    、前往統一便利超商「喜樹門市」及「國宅門市」拿取裝有
    證人游博均名下合作金庫帳戶、台中銀行帳戶存摺及提款卡
    之包裹，或係該等帳戶資料曾為被告王文孝所取得等事證。
    從而，檢察官徒以被告王文孝亦為本案詐欺集團成員之一，
    並依本案詐欺集團成員所為指示提領匯入合作金庫帳戶、台
    中銀行帳戶之詐欺贓款，即認被告王文孝就起訴書犯罪事實
    欄一（一）部分亦參與其中，而涉有一般洗錢、三人以上共
    同詐欺取財等犯行，自嫌速斷。
伍、綜上所述，依舉證分配法則，對於被告之成罪事項，應由檢
    察官負實質舉證責任，然就起訴書犯罪事實欄一（一）部分
    ，檢察官並未積極舉證被告王文孝確有被訴之一般洗錢、三
    人以上共同詐欺取財等犯行，本案依檢察官提出之證據及其
    指出之證明方法，對於公訴意旨所指被告王文孝涉有該等犯
    行，仍存有合理懷疑，尚未達於通常一般之人均不致有所疑
    義，而得確信其為真實之程度，本院自無從形成被告王文孝
    涉有該等犯行之確信，揆諸前開規定及說明，自應就此部分
    為被告王文孝無罪之諭知。
據上論斷，應依刑事訴訟法第301 條第1 項前段、第303 條第2 
 款，判決如主文。
本案經檢察官林依成提起公訴，檢察官葉芳如到庭執行職務。
中　　華　　民　　國　 111　　年　　10　　月　　18　　日
                  刑事第十三庭　審判長法　官  劉敏芳

　　　　　　　　　　　　　　　　　　　法　官　簡佩珺　

　　　　　　　　　　　　　　　　　　　法　官  劉依伶
以上正本證明與原本無異。
如不服本判決應於收受送達後20日內向本院提出上訴書狀，並應
敘述具體理由；其未敘述上訴之理由者，應於上訴期間屆滿後20
日內向本院補提理由書（均須按他造當事人之人數附繕本）「切
勿逕送上級法院」。
告訴人或被害人如不服判決，應備理由具狀向檢察官請求上訴，
上訴期間之計算，以檢察官收受判決正本之日起算。
　　　　                              書記官  盧弈捷
中　　華　　民　　國　 111　　年　　10　　月　　18　　日

附表（內容同臺灣臺中地方檢察署檢察官110 年度偵字第3758號
起訴書附表編號10、20）： 
編號 被害人 詐騙方法 匯款(或現金存入）時間 匯入之人頭帳戶 匯款金額（新臺幣：元） 提領時間 提領地點 提領金額（新臺幣）（備註：因被害人匯款時間相近，故匯入金額與提領金額未能完全合致） 10 蕭銀惠 假冒購物網站賣家，佯稱因作業疏失，須依指示操作atm以變更設定 108年9月30日17時25分 游博均所申辦臺中商銀帳戶（帳號000-000000000000號） 45,678元  108年9月30日17時30分 臺中市○○區○○○路0段000號（臺中商銀南屯分行） 45,000元     108年9月30日17時29分  49,999元  108年9月30日17時31分  50,000元     108年9月30日17時32分  49,999元 108年9月30日17時35分  50,000元 20 孫巧恬 假冒購物網站賣家，佯稱因作業疏失，須依指示操作atm變更設定 108年9月30日19時30分 游博均所申辦合作金庫帳戶（帳號000-0000000000000號） 29,985元 108年9月30日19時44分 臺中市○○區○○○路0段000號（臺中二信南屯分社） 20,000元